臺灣臺北地方法院民事判決　　　　　　　　　　　　　九十三年度勞訴字第六０號
　　原　　　告　丙○○
　　訴訟代理人　甲○○
　　被　　　告　臺灣丁○○餐廳股份有限公司
　　法定代理人　乙○
　　訴訟代理人　呂曼蓉律師
　　複代理人　　范纈齡律師
當事人間請求損害賠償事件，本院於民國九十三年九月十四日言詞辯論終結，判決如
下：
    主    文
原告之訴及假執行之聲請均駁回。
訴訟費用由原告負擔。
    事實及理由
一、按訴狀送達後，原告不得將原訴變更或追加他訴。但擴張或減縮應受判決事項之
    聲明者，不在此限，民事訴訟法第二百五十五條第一項第三款定有明文。本件原
    告起訴時訴之聲明第二項原求為判決命被告在中國時報、聯合報及自由時報第一
    版刊登如下道歉啟事：「本公司違反勞動基準法之規定，於民國九十一年十二月
    十八日解僱高雄陽明中心經理丙○○，茲特登報向丙○○小姐道歉。」一日（見
    本院九十三年度北勞調字第三０號卷第四頁）。嗣於起訴後訴訟繫屬中之民國九
    十三年八月十七日具狀將該項聲明改為請求被告應在中國時報Ａ、Ｂ版，刊登如
    下道歉啟事：「本公司違反勞動基準法之規定，於民國九十一年十二月十八日解
    僱高雄陽明中心經理丙○○，謹向丙○○小姐道歉。」一日（見本院卷第八二頁
    ）。經核係減縮該項應受判決事項之聲明，被告並無異議而為本案之言詞辯論，
    依前開規定，並無不合，先予敘明。
二、原告主張：其原受僱於被告，擔任被告之高雄陽明中心經理職務。前經被告於九
    十一年十二月十八日上午以其當日未準時上班，違反被告公司工作規則，情節重
    大為由，違法將其解僱，經其以被告之解僱不合法，而依勞動基準法（下稱勞基
    法）第十四條第一項第六款規定，於九十一年十二月二十六日勞資爭議協調時表
    明終止勞動契約，並訴請被告給付資遣費，業經臺灣高等法院以九十二年度勞上
    易字第八八號判決其勝訴確定在案。因被告之違法解僱行為，並以公告及登載被
    告公司電腦網站，致使不特定人均得見聞之公告方式，明示其係不守紀律，行為
    不當且情節重大，致業者或口耳相傳，或不明實情以訛傳訛，足以貶抑其社會評
    價，使其名譽及人格尊嚴因而受損，經發函請求被告賠償損害，惟未獲置理，爰
    依民法第一百九十五條第一項之規定，請求被告賠償非財產上損害及為回復名譽
    之適當處分等語。並聲明：（一）被告應給付原告新台幣（下同）一百萬元，及
    自起訴狀繕本送達翌日即九十三年三月十六日起至清償日止，按年息百分之五計
    算之利息。（二）被告應在中國時報Ａ、Ｂ版刊登如下道歉啟事：「本公司違反
    勞動基準法之規定，於民國九十一年十二月十八日解僱高雄陽明中心經理丙○○
    ，謹向丙○○小姐道歉。」一日。（三）願供擔保，請准宣告假執行。
三、被告則以：原告確有因多次遲到屢次遭伊給予書面警告、嚴重警告之事實，且伊
    自九十一年十二月十九日起指派負責監督原告之營運顧問暫代原告所遺留之職務
    ，交接過程中並無任何公告，亦無以登載伊公司電腦網站之方式公告，致使不特
    定人均得以見聞原告遭受解僱之事由，及於其內容明示原告不守紀律、行為不當
    且情節重大等情事，況上開解僱原因既屬經法院判決認定之事實，伊亦未公告該
    等事實予不特定人得以見聞，原告應無名譽受損之可言，縱原告之名譽受有損害
    亦與伊無關。原告並未舉證以實其說。依法院實務見解，雇主終止勞動契約縱屬
    無效，其所發布之人事公告，並非侵害勞工名譽之不法行為，故伊並無不法侵害
    原告名譽，伊不負損害賠償之責等語，資為抗辯。並聲明：（一）原告之訴及假
    執行之聲請均駁回。（二）如受不利判決，願供擔保請准宣告免為假執行。
四、兩造不爭執之事實：原告原受僱於被告，擔任被告之高雄陽明中心經理職務。被
    告前於九十一年十二月十八日上午以原告當日未準時上班，及因有多次遲到屢次
    遭被告給予書面警告、嚴重警告之事實，認原告違反被告之工作規則，情節重大
    為由，不經預告終止與原告間之勞動契約，惟經原告以被告之終止不合法，依勞
    基法第十四條第一項第六款規定，於九十一年十二月二十六日勞資爭議協調時表
    明終止勞動契約，並訴請被告給付資遣費，業經臺灣高等法院以九十二年度勞上
    易字第八八號判決原告勝訴確定在案。
五、得心證之理由：
    本件兩造間主要之爭執點應在於：（一）被告前於九十一年十二月十八日終止與
    原告間之勞動契約既不生效力，所持解僱之事由有無侵害原告之名譽？（二）被
    告有無以公告及登載被告公司電腦網站之方式，致使不特定人均得見聞原告遭受
    解僱，而有侵害原告之名譽之情事？經查：
（一）按不法侵害他人之名譽者，被害人雖非財產上之損害，亦得請求賠償相當之金
      額。其名譽被侵害者，並得請求回復名譽之適當處分。民法第一百九十五條第
      一項雖定有明文。惟當事人主張有利於己之事實者，就其事實有舉證之責任（
      民事訴訟法第二百七十七條前段規定參照）。又侵權行為所發生之損害賠償請
      求權，以有故意或過失不法侵害他人權利為其成立要件，若其行為並無故意或
      過失，即無賠償之可言（最高法院四十九年台上字第二三二三號及五十四年台
      上字第一五二三號判例意旨參照）。查，原告主張被告有侵害其名譽之行為，
      然為被告所否認，依上開規定，自應由主張此一有利於己事實之原告，負舉證
      之責。
（二）次按非有左列情形之一者，雇主不得預告勞工終止勞動契約；又勞工有左列情
      形之一者，雇主得不經預告終止契約，勞基法第十一條及第十二條第一項分別
      定有明文。依上開規定及同法第一條規定之勞基法立法宗旨，勞基法就雇主之
      終止勞動契約係採法定事由原則，即非有第十一條及第十二條第一項規定之各
      款事由，雇主不得預告或不經預告終止勞動契約。惟雇主如有違反上開規定而
      終止契約者，依法亦僅不生合法終止契約之效力而已，並非即謂雇主即有侵害
      勞工權利之故意或過失，此觀上開規定自明。經查，被告前於九十一年十二月
      十八日以原告違反伊之工作規則，情節重大為由，不經預告終止與原告間之勞
      動契約，雖經原告訴請法院判決認定被告之終止不合法，並應給付原告資遣費
      確定在案（臺灣高等法院以九十二年度勞上易字第八八號判決）參照，並為兩
      造所不爭。惟被告所執原告當日未準時上班，及因已有多次遲到、屢遭被告給
      予書面警告、嚴重警告等之事實，既為原告所不否認（見前開判決第８頁），
      則被告認原告確有不守應準時上班之紀律及多次遲到行為不當等情形，自非無
      據。雖嗣經法院判決認原告之上開行為，尚未達於違反被告工作規則，情節重
      大程度，被告不經預告終止與原告間之勞動契約有違勞基法第十一條、第十二
      條第一項之規定而不合法，然依上開說明，尚難以被告之終止不合法，即謂被
      告為有故意或過失不法侵害原告之權利之情形。原告主張並無可取。
（三）原告雖另稱被告有以公告及登載被告公司電腦網站之方式，致使不特定人均得
      以見聞之公告方式，明示其係不守紀律，行為不當且情節重大，致業者或口耳
      相傳，或不明實情以訛傳訛，足以貶抑其社會評價，使其名譽及人格尊嚴因而
      受損，被告高雄陽明中心的員工有人看到網路上的公告，被告還公告敗訴結果
      ，後來起訴損害賠償後被告才將網路上的資料刪除云云，然亦均為被告所否認
      ，依前開說明，自亦應由主張該一有利於己事實之原告，負舉證之責。而查，
      經訊據證人即被告之南三區營運部經理戊○○到庭證稱略以，解僱處分係按被
      告公司的流程，先由伊簽署後，再送給南區人力資源部督導，最後轉給臺北總
      公司人力資源部，僅有三個人知道，並沒有在公司內部會議宣達，也從未公布
      在網路上，且公司所有的升遷、懲處資料雖有電腦檔，但只有人力資源部負責
      的人員才可以看到，沒有（公告解僱使其他員工知道），被告公司只有公開表
      揚，沒有公開懲處，懲處都是當面告知當事人，再由執行人員簽署後送交總公
      司存檔等語（見本院卷第九二頁至九五頁）。雖原告否認證人之證言為實在，
      並聲請命被告提出陽明中心員工名冊及有關原告之人事檔案資料等語。惟查，
      縱被告提出陽明中心員工名冊及有關原告之人事檔案資料，亦無從證明被告確
      有上開以公告及登載被告公司電腦網站之方式，致使不特定人均得見聞原告被
      解僱事由之事實，本院認原告之上開聲請尚無命被告提出之必要，此外，被告
      並未能舉證證明被告高雄陽明中心究係何一員工看到網路上的公告，及被告公
      告敗訴結果等資料，原告所稱已無可取。況被告縱有將解僱原告之事由等予以
      公告於其高雄陽明中心，惟既無從認被告有故意或過失將解僱原告之事由置於
      除該陽明中心以外之其他不特定多數人得以共見共聞之狀況，自難認被告上開
      處理流程有何逾越其內部行政流程之必要範圍，而認被告為有故意或過失侵害
      原告之權利。是原告上開主張亦非可取。
（四）原告又稱被告以公告及登載被告公司電腦網站，致使不特定人均得見聞之公告
      方式，明示其係不守紀律，行為不當且情節重大，致業者或口耳相傳，或不明
      實情以訛傳訛，足以貶抑其社會評價，使其名譽及人格尊嚴因而受損，造成其
      求職困難云云。惟查，原告並未能舉證證明被告有以公告及登載被告公司電腦
      網站，致使不特定人均得見聞之公告方式，明示解僱原告之事實，業據論述如
      前；而被告前開解僱之行為雖因不合法而不生終止勞動契約之效力，縱因此造
      成原告求職困難之結果，亦僅屬侵害原告另行任職可得取得之經濟上之利益而
      已，依民法第一百八十四條第一項後段之規定，須以故意以背於善良風俗之方
      法，加損害於他人者，為其成立之要件。而原告亦未能舉證證明被告有何故意
      以背於善良風俗之方法，加損害於原告之事實，自與民法第一百八十四條第一
      項後段之規定要件不符，原告所稱仍無可取。
（五）綜上所述，原告主張被告任意指摘其違反工作規則，行為不當且情節重大，並
      以公告及登載被告公司電腦網站之方式，致使不特定人均得以見聞，原告名譽
      因而受有損害，且明示其係不守紀律，行為不當且情節重大，致業者或口耳相
      傳，或不明實情以訛傳訛，足以貶抑其社會評價，使其名譽及人格尊嚴因而受
      損，造成其求職困難云云，既均無可取。被告所辯則為可採。從而，原告主張
      依民法第一百九十五條第一項規定之侵權行為法律關係，請求被告給付非財產
      上之損害賠償一百萬元及請求被告以登報道歉之方式回復其名譽云云，即屬無
      據，均應予駁回。
六、本案事證已臻明確，兩造其餘主張陳述及所提證據暨未經援用之其他證據，均毋
    庸再予審酌，附此敘明。
七、原告假執行之聲請，因其訴之駁回而失所依據，不予准許。
八、訴訟費用負擔之依據：民事訴訟法第七十八條。
中　　　華　　　民　　　國　　九十三　　年　　　九　　　月　   三十   　日
                                勞工法庭  法      官    張明輝
正本係照原本作成
如對本判決上訴，須於判決送達後廿日內向本院提出上訴狀
中　　　華　　　民　　　國　　九十三　　年　　　九　　　月　   三十     日
                                          法院書記官    周其祥
